臺灣橋頭地方法院刑事判決　
111年度訴字第197號
公  訴  人  臺灣橋頭地方檢察署檢察官
被      告  黃盛輝


上列被告因違反藥事法案件，經檢察官提起公訴（110年度偵字
第518、1044號），被告於準備程序中就被訴事實為有罪之陳述
，經告以簡式審判之旨，並聽取意見後，經本院合議庭裁定由受
命法官獨任進行簡式審判程序，本院判決如下：
    主  文
黃盛輝犯藥事法第八十三條第一項之轉讓禁藥罪，處有期徒刑陸
月。
    犯罪事實
一、黃盛輝知悉甲基安非他命為毒品危害防制條例所列第二級毒
    品，且安非他命類藥物業經行政院衛生福利部（改制前為行
    政院衛生署，下同）公告列為不准登記為藥品並禁止使用在
    案，係藥事法第22條第1項第1款規定之禁藥，不得非法轉讓
    ，竟基於轉讓第二級毒品即禁藥甲基安非他命之犯意，於民
    國110年9月24日21時56分許，在高雄市○○區○○路00巷00號蔡
    淑華住所，無償轉讓甲基安非他命1包予蔡淑華。嗣經警對
    黃盛輝持用之門號0000000000行動電話進行通訊監察，始循
    線查悉上情。
二、案經臺南市政府警察局刑事警察大隊報告臺灣橋頭地方檢察
    署檢察官偵查起訴。
    理    由
一、程序部分：
    按本件被告黃盛輝所犯為死刑、無期徒刑、最輕本刑為3年
    以上有期徒刑之罪或高等法院管轄第一審案件以外之罪，其
    於準備程序就前揭被訴事實為有罪之陳述，經本院告知簡式
    審判程序之旨，並聽取被告與公訴人之意見後，認無不得或
    不宜改依簡式審判程序進行之情形，爰依刑事訴訟法第273
    條之1第1項規定，裁定本件進行簡式審判程序，且據同法第
    273條之2之規定，簡式審判之證據調查亦無同法第159條第1
    項規定之適用，是下列所採用之證據，均不受傳聞證據證據
    能力之限制，均有證據能力。
二、認定犯罪事實所憑之證據及理由：
    上揭犯罪事實，業據被告於本院審理時坦承不諱（訴卷第34
    頁、48頁、55頁），核與證人蔡淑華於警詢及偵訊時之證述
    相符(警一卷第61至70頁；他卷第9至13頁)，且有被告之電
    話號碼查詢資料、本院通訊監察書、通訊監察譯文及基地台
    位置表可參（警一卷第57頁、71頁、147至148頁；警二卷第
    25至31頁、51至54頁），足認被告之自白與事實相符。本案
    事證明確，被告前揭犯行洵堪認定，應予依法論科。
三、論罪科刑：
  ㈠按甲基安非他命係毒品危害防制條例第2條第2項第2款之第二
    級毒品，且經行政院衛生署公告禁止使用，而屬藥事法第22
    條第1項第1款所規定之「禁藥」。復按行為人轉讓未達法定
    應加重其刑之一定數量甲基安非他命予成年男子，同時該當
    藥事法第83條第1項轉讓禁藥罪及毒品危害防制條例第8條第
    2項轉讓第二級毒品罪之構成要件，應依重法優於輕法之原
    則，擇較重之轉讓禁藥罪論處(最高法院109年度台上大字第
    1089號刑事裁定意旨參照)。查本案被告轉讓禁藥甲基安非
    他命予蔡淑華之數量，並無證據證明已達於行政院依毒品危
    害防制條例第8條第6項頒訂之「轉讓毒品加重其刑之數量標
    準」第2條第1項第2款關於第二級毒品在淨重10公克以上。
    故依前述「重法優於輕法」之法理，被告轉讓甲基安非他命
    犯行，自應優先適用藥事法第83條第1項規定處斷。是核被
    告所為，係犯藥事法第83條第1項之轉讓禁藥罪。
  ㈡次按被告之「累犯事實」，係對被告不利之事項，且基於刑
    法特別預防之刑事政策，此係被告個人加重刑罰之前提事實
    ，單純為被告特別惡性之評價，與實體公平正義之維護並無
    直接與密切關聯，尚非法院應依職權調查之範圍，自應由檢
    察官負主張及指出證明方法之實質舉證責任，檢察官所提出
    之相關證據資料，應經嚴格證明程序，即須有證據能力並經
    合法調查，方能採為裁判基礎。如此被告始能具體行使其防
    禦權，俾符合當事人對等及武器平等原則，而能落實中立審
    判之本旨及保障被告受公平審判之權利（最高法院110年度
    台上大字第5660號裁定、110年度臺上字第5660號判決意旨
    參照）。查本件起訴書雖有記載被告構成累犯之事實及請求
    本院依刑法第47條第1項規定加重被告之刑，然檢察官於本
    件言詞辯論終結前，並未就此提出相關證據資料，揆諸前開
    裁判意旨，本院自無從依刑法第47條第1項規定加重被告之
    刑，而僅將被告相關前科紀錄列入刑法第57條第5款之量刑
    審酌事項（詳後述），合先敘明。
  ㈢又按轉讓禁藥與轉讓第二級毒品罪競合，而論處轉讓禁藥時
    ，倘被告符合毒品條例第17條第1項、第2項（於偵查及歷次
    審判中均自白）規定之要件，亦應適用該條項規定減免或減
    輕其刑（最高法院109年度台上大字第4243號裁定、110年度
    台上字第552號判決意旨參照）。然查，本件被告於警詢及
    偵查中均否認犯行，亦未有供出毒品來源因而查獲上游之情
    形，並無上開減刑規定之適用，附此敘明。
  ㈣爰以行為人之責任為基礎，審酌被告明知甲基安非他命為法
    律嚴禁之毒品，同時亦屬藥事法所稱之「禁藥」，竟仍轉讓
    提供予他人施用，助長其濫用成癮之惡習，直接戕害國民身
    心健康，並間接危害社會治安，敗壞社會善良風氣，助長毒
    品流通，所為應予非難，考量被告犯後於本院審理中終已坦
    認犯行，且其轉讓對象僅為1人，次數亦僅1次，暨衡其犯罪
    動機、目的、手段、所生損害之程度與素行【先前因毒品案
    件經法院定應執行刑有期徒刑7年8月確定，與另案接續執行
    ，於107年3月26日假釋出監併付保護管束，於110年4月14日
    假釋期滿未經撤銷視為執行完畢，有其臺灣高等法院被告前
    案紀錄表可參（訴卷第11至20頁）】，兼衡其智識程度及家
    庭生活狀況【自述高中畢業，現從事養雞工作，月收入約新
    臺幣3萬元，離婚，與父母同住，無重大疾病】等一切情狀
    ，量處如主文所示之刑。
  ㈤至被告於轉讓毒品前固曾以其前揭行動電話與證人蔡淑華聯
    繫，惟被告否認該對話內容直接與轉讓毒品有關，故尚難認
    該支行動電話為轉讓毒品所用，故不予宣告沒收，併予指明
    。
據上論斷，應依刑事訴訟法第273條之1第1項、第299條第1項前
段，判決如主文。
本案經檢察官黃聖淵提起公訴，檢察官林世勛到庭執行職務。
中　　華　　民　　國　　111 　年　　7 　　月　　29　　日
                  刑事第三庭    法　官  羅婉怡
以上正本證明與原本無異。
如不服本判決應於收受判決後 20 日內向本院提出上訴書狀，並
應敘述具體理由。其未敘述上訴理由者，應於上訴期間屆滿後20
 日內向本院補提理由書 (均須按他造當事人之人數附繕本)「切
勿逕送上級法院」。
中　　華　　民　　國　　111 　年　　8 　　月　　1 　　日
                                書記官  周耿瑩

藥事法第83條第1項
明知為偽藥或禁藥，而販賣、供應、調劑、運送、寄藏、牙保、
轉讓或意圖販賣而陳列者，處七年以下有期徒刑，得併科新臺幣
五千萬元以下罰金。